臺灣臺中地方法院民事判決
109年度建字第112號
原      告  吳秋育  

訴訟代理人  蔡素惠律師                    
被      告  林國慶  
訴訟代理人  馮鉦喻律師
上列當事人間請求給付工程款事件，本院於民國111年2月8日言
詞辯論終結，判決如下：
    主      文
原告之訴及假執行之聲請均駁回。
訴訟費用由原告負擔。    
    事實及理由
甲、程序部分：按訴狀送達後，原告不得將原訴變更或追加他訴
    ，但擴張或減縮應受判決事項之聲明者，不在此限，民事訴
    訟法第255條第1項第3款定有明文。本件原告原起訴請求：
    被告應給付原告新臺幣（下同）95萬7224元，及自民國109
    年5月11日起至清償日止，按年息5%計算之利息。嗣變更聲
    明為：被告應給付原告83萬8146元，及自起訴狀繕本送達翌
    日即109年6月20日起至清償日止，按年息5%計算之利息（見
    本院卷第55頁），核與上開規定相符，應予准許。
乙、實體部分：
一、原告主張：
　⑴被告於106年間將其位於臺中市大里區仁德街之舊宅拆除重建
    ，向營造商借牌自行發包興建一棟三樓半透天房屋，並將其
    中之泥作、砌磚、貼壁磚(含地磚)、防水等工程（下稱住宅
    工程）交由伊施作，雙方約定材料由伊訂購，並依實際購買
    金額向被告請款。泥作之工資每平方公尺為330元，面積以
    實作為準；砌磚部分以天數計算，每工每天2500元。伊承攬
    工程後雇工施作，施工期間自106年7月26日至108年9月間，
    伊已完成所有承攬工程，並無遲延。工程材料費總共為11萬
    2810元，另有吊車費2500元。泥作部分，施作面積為1,112.
    3833平方公尺，工程費用為36萬7086元。砌磚共計53.5天工
    次，工程費共計13萬3750元。住宅工程之工程費及材料費共
    計61萬6146元，被告已給付20萬元，尚欠41萬6146元，爰依
    民法第490條規定請求被告給付住宅工程之承攬報酬。
　⑵伊將秀泰生活文心店之裝修工程中之泥作工程中之標高、地
    板整體粉光等工作（下稱標高工程）交由被告施作，總工程
    費為16萬4650元，惟被告明知地板標高不得超過5公分，於
　　標高時漫不經心，在總數量為3850平方公尺面積之地板，標
    示高度不均勻，以致灌漿後地板高度不一，僅30%合乎標準
    ，40%經打磨後勉強合格，剩餘之30%必須打除。因被告置之
    不理，伊只得自行僱工打除超過標準高度之水泥，支出工資
    20萬9800元、便當費6600元及廢土清運費用1萬元。另被告
    委託訴外人晟琦工程有限公司（下稱晟琦公司）處理地板研
    磨工程，工程費用29萬8100元，因晟琦公司施工時，被告不
    在工地現場，估價單及收工單均由伊簽收，107年4月完工後
    被告只給付10萬元，餘款19萬8100元則置之不理，晟琦公司
    因單據係由伊簽名，乃訴請伊給付工程款，經本院108年度
    中簡字第1721號判決晟琦公司勝訴在案，伊乃依判決給付晟
    琦公司19萬8100元。被告承作伊所轉包之標高工程，因標示
    過高未依契約本旨提出給付，構成不完全給付，爰依民法第
    227條及第231條規定請求被告給付伊因此所受之損害42萬45
    00元。
　⑶聲明：被告應給付原告83萬8146元，及自起訴狀繕本送達翌
    日即109年6月20日起至清償日止，按年息5%計算之利息。願
    供擔保請准宣告假執行。
二、被告則以：
　⑴伊欲新建住宅，作為伊之子在109年1月間結婚後新居2，在結
    構體工程完成後，伊將其中泥作、砌磚、貼壁磚（含地磚）
    、防水等工程，交由原告承攬施作，雙方約明連工帶料之報
    酬為每平方米320元。上揭住宅結構體工程在106年7月完成
    後，由原告進場開始施作至106年9月間，伊並在106年9月18
    日依當時原告實際施作數量，先行給付20萬元工程款，且在
    108年間取得使用執照後，通知原告繼續進場施作，但原告
    無端任意遲延，由於婚期在即，迫於無奈，伊遂將原告尚未
    施作完成之工程，另行交由訴外人劉其東承攬施作，並支付
    劉其東承攬報酬39萬5037元。原告所承攬之住宅工程既未完
    成，難認有請求給付報酬之權利。
　⑵伊所負責施作之標高工程，並無原告所主張之標高過高情形
    。若原告主張有理由，原告至遲於107年4月間即已發現其所
    主張之瑕疵，竟至109年5月27日始向本院聲請支付命令，其
    請求權已罹於1年之消滅時效。
　⑶上揭所辯若為本院所不採，然原告無端遲延住宅工程，致伊
    須另行交由劉其東施作原告原應施作卻尚未施作完成之工項
    ，並因此支出承攬報酬39萬5037元，依民法第232條規定，
    以此替補賠償之金額為主動債權，行使抵銷權。又伊確有承
    攬施作標高工程，且兩造約定承攬報酬為16萬4650元，伊自
    得以上開承攬報酬之金額為主動債權，行使抵銷權。是縱認
    原告主張為有理由，伊仍得以上開主動債權，在55萬9687元
    之範圍內與本件原告所主張之金額抵銷等語置辯。
　⑷聲明：原告之訴駁回；如受不利判決，願供擔保請准宣告免
    為假執行。
三、兩造不爭執事項　　
㈠原告承攬被告坐落臺中市○○區○○街00號房屋之泥作、砌磚、貼
  壁磚（含地磚）、防水等工程。
㈡被告於106 年9 月18日給付原告上開工程款20萬元。
㈢被告於108年間另將上開房屋之下列工程交由劉其東施作，並給
  付劉其東39萬5037元：(1) 外牆。(2) 貼磁磚。(3)地坪打底
  。(4)木水填縫。(以上含建材)
㈣被告向原告承攬秀泰生活館文心店裝修工程中之標高、地板整
  體粉光等工程，總工程費164,650元。
㈤上開標高工程完工後，由訴外人林景華等人負責地板灌漿。
㈥原告曾於107年1月23日以LINE向被告指示「一樓整體粉光完成
  面6-7公分、地下二樓5-6公分」（原證11第8則對話）。
㈦原告曾於107年2月28日將秀泰生活館文心店地下一樓工地現場
  照片以LINE傳送予被告，並表示「怎麼這麼高」、「這個區域
  確定要全部打掉，地磚完成面是水平線下去120，目前灌漿高
  度是120 至122 ，所以沒辦法貼磁磚」（原證11第9~12則對話
  ）。
㈧原告僱工打除秀泰生活館文心店地下一樓超高部分，於107 年4
   月2 日將打除後之照片傳送予被告，並表示「地下二樓只有
  二十幾坪會過，其它都不會過。電梯口確定要打掉，一樓還有
  五十幾坪不會過」(原證11第13~15則對話)。
㈨原告於107 年4 月6 日再次傳送秀泰生活館文心店地下一樓打
  除後之照片予被告，並表示「標高器超過灌漿完成面5 公分」
  (原證11第16則對話)。
㈩秀泰生活館文心店地下一樓地板完工後再委由晟琦公司研磨地
  下一樓地板，總工程款29萬8100元。被告給付晟琦公司10萬元
  ，其餘19萬8100元晟琦公司訴請原告給付，經本院108年度中
  簡字第1721號判決晟琦公司勝訴確定。
原告於109 年5 月11日寄發臺中英才郵局第000816號存證信函
  要求被告就秀泰生活館文心店標高、地板整體粉光之工程瑕疵
  賠償60萬1100元。　　
四、得心證之理由：
（一）原告主張被告將其住宅工程中之泥作、砌磚、貼壁磚(含
      地磚)、防水等工程交由原告承攬施作，原告自106年7月
      進場施作，被告並已給付20萬元工程款等情，為兩造所不
      爭執，堪信原告此部分之主張為真實。
（二）原告主張系爭住宅工程業已完工，被告應再給付工程款41
      萬6146元等語，則為被告所否認，並以前開情詞置辯。是
　　　本件應審究者厥為：原告是否已完成承攬工作？原告請求
      被告再給付工程款41萬6146元，有無理由？經查：
　  1.按稱承攬者，謂當事人約定，一方為他方完成一定之工作
      ，他方俟工作完成，給付報酬之契約，民法第490條第1項
      定有明文。次按當事人主張有利於己之事實者，就其事實
      有舉證之責任。民事訴訟法第277條前段定有明文。又民
      事訴訟如係由原告主張權利者，應先由原告負舉證之責，
      若原告先不能舉證，以證實自己主張之事實為真實，則被
      告就其抗辯事實即令不能舉證，或其所舉證據尚有疵累，
      亦應駁回原告之請求。另按請求履行債務之訴，除被告自
      認原告所主張債權發生原因之事實外，應先由原告就其主
      張此項事實，負舉證之責任，必須證明其為真實後，被告
      於其抗辯事實，始應負證明之責任，此為舉證責任分擔之
      原則（最高法院43年台上字第377號判決可資參照）。原
      告主張承攬工程已完工，既為被告所否認，揆諸前揭舉證
      責任分配原則，原告自應就此有利於己之事實，負舉證之
      責。
　　2.原告固提出面積丈量明細表、出貨請款單、收據、工作憑
      單、出工明細表等（見本院卷第63至79頁）為證，主張兩
      造約定由其訂購材料，並依實際購買金額向被告請款。泥
      作工資每平方公尺為330元，面積以實作為準；砌磚部分
      以天數計算，每工每天2500元。然觀諸該面積丈量明細表
      、出工明細表，係原告單方自行製作，並無被告簽認或署
      押，自無從證明被告就該等所載面積或金額已有承諾之意
      思表示，無法據此為有利原告主張之認定。又訴外人泰元
      隆建材五金行出具之收據，僅能證明原告有訂購砂、水泥
      等物品，亦無法證明原告已施作之數量及金額。此外，原
      告自承兩造就住宅工程施作之承攬關係，僅達成口頭協議
      ，並未訂有書面契約，原告並無法提出書面契約為證（見
      本院卷第58頁），則兩造約定之承攬模式是否為連工帶料
      ？抑或實作實算、材料費另計？兩造就承攬報酬金額及各
      工項之單價等，為如何之約定？即非無疑。則原告主張兩
      造以口頭協議約定上開計價方式，既乏積極事證證明，其
      主張即不可採。　　　
　　3.被告對於原告有前往施作住宅工程乙事，並不爭執，惟爭
      執原告並未完工。證人溫棣媃到庭證稱略以：伊有在仁德
      街31號施作泥作工程，做室內外打底粉光，三間浴室的壁
      磚、地磚、屋頂的地磚，砌磚工程是二次施工，使用執照
      出來後拆除砌磚打底，使用執照出來後還有做一樓廚房、
      走道及外牆打底粉光，工程有完工，二次施作做完就退場
      等語（見本院卷第182至188頁）；證人邱昱翔到庭證稱略
      以：有跟原告到仁德街31號施作泥作工程；砌磚、抹牆、
      防水、粉光、貼磁磚、打底，工程有完工等語（見本院卷
      第193至195頁）；惟證人劉其東到庭證稱略以：伊有去仁
      德街31號房屋施作，施作總金額39萬5037元，伊在施作當
      中有與原告聯繫，伊聽被告說這些磁磚要請伊施作，伊問
      原告為何沒有完成，原告說因為工作比較忙趕不出來。原
      告本來施作的部分轉由伊來施作，有粉光的部分應該是原
      告要做的，但原告沒有做完成，另外牆地修補、地平打底
      都是原告沒有完成由伊完成等語（見本院卷第290至291頁
      ）。是原告就住宅工程是否確實完成，即屬無法證明，且
      原告施作之工程尚未經驗收，為兩造所不爭執，本件原告
      既未能提出工程完工之證明，原告係負舉證責任之一方，
      其舉證責任未盡，自應受不利之認定，則原告主張住宅工
      程尚有工程款未付，自難採信。是原告請求被告應再給付
      工程款41萬6146元，洵無足採。　　　
（三）原告主張其將標高工程交由被告施作，總工程費為16萬46
      50元，為被告所不爭執，堪信原告此部分之主張為真實。
      惟原告主張被告施工未達標準，致原告受有損害，則為被
      告所否認。經查：
　　1.原告固提出照片（見本院卷第117、119頁）為證，主張被
      告所標示之水泥漿層有高度過高之情事。惟證人許竣智到
      庭證稱略以：被告到現場會同業主，依業主要求在牆壁做
      記號之後，再釘標高器，再用雷射水平儀由被告掃描工作
      場地的平面，平面高度是由業主提供，有高度標準後，我
      們依雷射水平儀掃到的高度再把塑膠管剪掉，再插上塑膠
      標記符號，就是我們標高完成。到場業主與被告標好點之
      後，告知我們標高點，我們就開始進行插釘子，再用標高
      器，再用雷射水平儀掃描整個工地灌漿的基準點。給點的
      時候原告有在現場。是以記號的水平以水平儀掃高度，是
      以標記點跟地面做平行，點是業主給的，幾公分不清楚等
      語（見本院卷第134至136頁）；證人陳秋香到庭證稱略以
      ：施工順序是業主來先講一個點然後標多高，業主跟我們
      講之後，有一個標高器，抓那個點，全部一系列的平面高
      點都一樣，看國旗，如果看到國旗就已經3公分，沒有看
      到國旗就超過3公分。標高完後會跟業主講要不要看有沒
      有準確，如果業主說沒有關係，照我們的施作，107年2月
      10日打電話給原告，請他去確認，他說不用，標高的高點
      當時已經有會同原告、監工了。標高的高度部分是原告帶
      監工主任給我們的點，監工的工地主任跟我們講說紅點在
      牆壁上，當時原告也有在場，我們就拿標高器鑽孔，並拿
      水平儀定位，2公尺1個點，全部抓好後，伊打電話給原告
      請他確認，他說照牆面的點就可以了，紅點只有1個，紅
      點早就已經先點好了。灌漿整平不是被告的事情，伊是做
      粉光的，伊有跟原告說如果沒有準確會花很多錢，原告說
      沒有關係。抓高度是以水平儀放在地面上，有雷射會顯示
      點，我們就以標高儀器放那，監工主任就說不可以超過5
      公分等語（見本卷院第142至144頁）。
　  2.另證人林碧蓮到庭證稱略以：伊受原告委託到場負責灌漿
      。高度是用標高器標出來的，灌漿時沒有將標高器旗子拔
      掉，要留給被告看。灌漿完成之後，原告有去看，原告有
      說我們做好了，可以了，原告到場時，有說高度是可以的
      。有時候被告抓高度的時候，地勢比較低，所以抓不準，
      我們通常都依正常下去抓標高器的高度。灌漿在打平的時
      候，有一些地方有坑洞，所以會蓋過標高器的旗子等語。
      （見本院卷第400至404頁）；證人林景華到庭證稱略以：
      伊受原告委託到場查看，灌太高的原因應該是兩造沒有溝
      通好，我們都按照標高器高度施工等語。（見本院卷第40
      5至407頁）。是原告主張被告明知地板標高不得超過5公
      分，其標高時卻漫不經心，標示高度不均勻，以致灌漿後
      地板高度不一云云，即屬無法證明，是被告抗辯其並無可
      歸責事由，堪信為真實。本件原告既無從證明被告將灌漿
      地板標示過高一節屬實，原告主張被告施工未達標準，致
      其受有損害（支出工資20萬9800元、便當費6600元及廢土
      清運費用1萬元），請求被告賠償22萬6400云云，即屬無
      據。
    3.原告雖又主張被告委託晟琦公司處理地板研磨工程，工程
      費用29萬8100元，因被告僅付10萬元，餘款則置之不理，
      晟琦公司因單據係由原告簽名，乃訴請原告給付工程款，
      原告乃依判決給付晟琦公司19萬8100元，因而請求被告給
      付19萬8100元。惟被告承包標高工程之總工程費為16萬46
      50元，被告豈會以29萬8100元委託晟琦公司處理地板研磨
      工程，原告主張明顯不合常理。況本院108年度中簡字第1
      721號民事判決亦認定晟琦公司是與本件原告簽訂承攬契
      約，本件原告應為該承攬契約之當事人，因而認定晟琦公
      司請求本件原告請付19萬8100元為有理由（見本院109年
      度司促字第17923號卷82頁），是原告主張被告應支付19
      萬8100元予原告云云，要屬無據，不應准許。
五、綜上，原告依據承攬法律關係請求被告給付工程款41萬6146
    元及依民法第227條及第231條規定請求被告賠償42萬4500元
    ，均為無理由，應駁回其訴。原告本件主張為無理由，已如
    前述，是就被告主張抵銷抗辯之部分，即無審究必要。原告
    之訴既經駁回，其假執行之聲請即失所附麗，應併予駁回。
六、本件事證已臻明確，兩造其餘陳述、主張及調查證據（被告
    聲請傳訊證人游順利、劉新堡，本院認核無必要），核與本
    件判決結論不生影響，爰不一一論述，附此敘明。
七、訴訟費用負擔之依據：民事訴訟法第78條。
中　　華　　民　　國　　111 　年　　2 　　月　　22　　日
                    民事第六庭  法　官　謝慧敏
以上正本係照原本作成
如對本判決上訴，須於判決送達後20日之不變期間內，向本院提
出上訴狀。如委任律師提起上訴者，應一併繳納上訴審裁判費。
中　　華　　民　　國　　111 　年　　2 　　月　　22　　日
                    　　　　　　書記官　黃于娟